【裁判字號】    98,交上訴,2282
【裁判日期】    981229
【裁判案由】    肇事逃逸罪等
【裁判全文】
臺灣高等法院臺中分院刑事判決      98年度交上訴字第2282號
上  訴  人
即  被  告  乙○○
上  訴  人
即  被  告  丙○○
上二人共同
選任辯護人  易定芳律師
上列上訴人等因肇事逃逸罪等案件，不服臺灣臺中地方法院98年
度交訴字第121號中華民國98年8月31日第一審判決（起訴案號：
臺灣臺中地方法院檢察署98年度偵字第10368號），提起上訴，
本院判決如下：
    主  文
上訴駁回。
乙○○緩刑肆年，並自99年1月25起，按月於每月25日向被害人
家屬給付新臺幣貳萬元，迄共給付新臺幣捌拾萬元止。
丙○○緩刑貳年。
    事  實
一、乙○○於民國98年4月7日19時40分許，在臺中縣大甲鎮○○
    路某客戶家中飲用私釀米酒後，已達不能安全駕駛動力交通
    工具之程度，竟仍於同日20時15分許，駕駛車牌號碼2731－
    SE號自用小客車，沿臺中縣大甲鎮○○路由南往北方向直行
    ，於同日20時25分許，行經臺中縣大甲鎮○○路與和平路之
    交岔口時，原應注意車前狀況，並隨時採取必要之安全措施
    、汽車行經行人穿越道，遇有行人穿越時，無論有無交通指
    揮人員指揮或號誌指示，均應暫停讓行人先行通過，及行車
    速度需依標誌或標線之規定，並應注意汽車駕駛人飲用酒類
    後，其吐氣所含酒精濃度超過每公升0.25毫克以上者，不得
    駕車等規定，而依當時天候雨、夜間有照明、路面無缺陷、
    無障礙物、視距良好等情況，亦無不能注意之情事，適行人
    費正地沿臺中縣大甲鎮○○路由東往西方向行走，疏未注意
    行人穿越道路應依號誌穿越，而當時其號誌為紅燈，惟仍繼
    續向前行走，而乙○○因酒後注意力不集中，於限速60公里
    之該路段行駛，猶以時速約70公里之速度超速行駛，且未暫
    停讓穿越行人穿越道之行人先行，致其自用小客車車頭撞擊
    費正地之身體，費正地被撞彈起後撞擊乙○○所駕駛之自用
    小客車前擋風玻璃而倒地，致受有頭部外傷、顱骨粉碎性骨
    折之傷害，經送醫後延至同日21時25分許死亡。而乙○○駕
    車肇事致費正地受傷倒地後，竟未在現場協助救護，並靜候
    交通警察前來處理，反先將車往前開約50公尺後停在路邊下
    車，惟未上前查看，再因畏罪而駕車逃逸，將所駕駛之自用
    小客車開至臺中縣大甲鎮○○路124號前藏匿，再請不知情
    之友人載其返回臺中縣后里鄉○○路655之6號住處。乙○○
    之父丙○○隨後經乙○○告知酒後駕車肇事致人受傷逃逸後
    ，竟意圖使乙○○隱避，於同日22時45分許，自行至臺中縣
    警察局大甲分局大甲派出所報案，向員警供稱係其駕車撞傷
    行人後逃逸，而頂替乙○○，惟經承辦員警蔡榮輝詢問其車
    禍發生情況，丙○○均無法答覆，蔡榮輝始發覺有異，再循
    線查獲其頂替犯行。後經員警於翌日（即8日）0時30分許，
    在乙○○上開住處查獲乙○○，乙○○並同意接受警方對其
    實施酒精濃度測試，測得其吐氣酒精濃度值達每公升0.69毫
    克，因而查悉上情。
二、案經費正地之妻丁○○訴請臺灣臺中地方法院檢察署檢察官
    偵查起訴。
    理    由
壹、證據能力之說明
    按被告以外之人於審判外之陳述，雖不符刑事訴訟法第159
    條之1至第159條之4之規定，然經當事人於審判程序同意作
    為證據，法院審酌該言詞陳述作成時之情況，認為適當者，
    亦得為證據；當事人、代理人或辯護人於法院調查證據時，
    知有刑事訴訟法第159條第1項不得為證據之情形，而未於言
    詞辯論終結前聲明異議者，視為有前項之同意，刑事訴訟法
    第159條之5定有明文。經查本案檢察官、被告2人及選任辯
    護人，於本院均未爭執本判決所引用之下列各項證據之證據
    能力，復未於言詞辯論終結前聲明異議，本院審酌上開證據
    作成時之情況，並無違法取證之瑕疵，認以之作為證據為適
    當，揆諸上開規定，應認下列各項證據均有證據能力，此先
    予敘明。
貳、實體之說明：
一、上開犯罪事實，業據上訴人即被告（下稱被告）乙○○、丙
    ○○2人分別於警詢、偵查、原審及本院審理時均坦承不諱
    ，核與證人呂洪柱於警詢及原審審理時證述發現車禍經過情
    形，及證人即承辦員警蔡榮輝於原審所證查獲頂替情節均相
    符合，復有道路交通事故現場圖、道路交通事故調查報告表
    （一）、（二）、肇事現場及車輛照片16張、被告乙○○之
    酒精濃度測定紀錄表、員警之職務報告書等附卷可稽。而被
    害人費正地因本件車禍死亡，亦經臺灣臺中地方法院檢察署
    檢察官督同檢驗員相驗屬實，製有相驗筆錄、相驗屍體證明
    書、驗斷書在卷可憑。按汽車駕駛人應注意車前狀況，並隨
    時採取必要之安全措施；汽車行經行人穿越道，遇有行人穿
    越時，無論有無交通指揮人員指揮或號誌指示，均應暫停讓
    行人先行通過；行車速度需依標誌或標線之規定；汽車駕駛
    人飲用酒類後其吐氣所含酒精濃度超過每公升0.25毫克以上
    者，不得駕車，道路交通安全規則第93條第1項、第94條第3
    項、第103條第2項、第114條第2款分別定有明文。本件被告
    乙○○於車禍翌日凌晨經警測得其呼氣中酒精濃度達每公升
    0.69毫克，顯見其駕車當時之注意能力已因飲酒而較平日為
    低，最後亦發生本件事故，足認被告乙○○已達不能安全駕
    駛動力交通工具之程度無訛。再依當時天氣雨、夜間有照明
    、路面無缺陷、障礙物、視距良好，亦無不能注意之情事，
    被告乙○○竟疏未注意及此，違反前揭規定因而肇事，其有
    過失自明，被害人費正地因本件車禍死亡，與被告乙○○之
    過失行為間並有相當因果關係，故被告乙○○、丙○○上開
    自白，均與事實相符，應堪採信。本件事證明確，被告乙○
    ○、丙○○上開犯行，均堪以認定。至於本件被害人費正地
    穿越行人穿越道時，未依號誌指示穿越之事實，亦經證人呂
    洪柱於原審審理時證述甚詳（見原審卷第18頁背面），是被
    害人亦有未依號誌指示穿越行人穿越道之過失，惟此僅為本
    院量刑之參考，尚無法因此卸免被告乙○○之罪責，附此敘
    明。
二、核被告乙○○所為，係犯刑法第185條之3公共危險罪、第18
    5條之4肇事逃逸罪，及第276條第1項過失致人於死罪；被告
    丙○○所為，係犯刑法第164條第2項頂替罪。被告乙○○所
    犯上開3罪間，犯意各別，行為互殊，應予分論併罰。又被
    告乙○○為汽車駕駛人，酒醉駕車，及行經行人穿越道不依
    規定讓行人優先通行，因而致人死亡，依法應負刑事責任，
    就其過失致人於死部分應依道路交通管理處罰條例第86條第
    1項之規定加重其刑。被告丙○○為被告乙○○之父親，業
    經被告丙○○、乙○○供述在卷，其2人為1親等之直系血親
    ，被告丙○○所犯頂替罪，應依刑法第167條規定減輕其刑
    。原審認被告2人均罪證明確，依刑法第164條第2項、第185
    條之3、第185條之4、第276條第1項、第167條、第41條第1
    項前段、第51條第5款，道路交通管理處罰條例第86條第1項
    ，刑法施行法第1條之1，並審酌被告乙○○就本件車禍之過
    失程度、造成被害人死亡之結果，被害人家屬即告訴人丁○
    ○已由被告乙○○之強制汽車責任保險領得新臺幣150萬元
    ，此經告訴人於原審及本院陳明屬實，依強制汽車責任保險
    法第32條之規定，視為加害人損害賠償金額之一部，加害人
    受賠償之請求時，得扣除之，是告訴人領得之賠償金亦係被
    告所為賠償之一部分，及被告2人犯後均坦承犯行之態度等
    一切情狀，分別量處被告乙○○服用酒類不能安全駕駛動力
    交通工具而駕駛罪，有期徒刑2月；又駕駛動力交通工具肇
    事致人受傷而逃逸罪，有期徒刑7月；又因過失致人於死罪
    ，有期徒刑5月，並定應執行有期徒刑1年；被告丙○○意圖
    使犯人隱避而頂替罪，拘役20日，並諭知易科罰金之折算標
    準，核其認事用法均無違誤，量刑亦稱妥適。被告2人上訴
    意旨，認原審就被告乙○○部分，未認定被害人是闖紅燈致
    生本件車禍之重大過失責任、被害人於到醫院時已無生命跡
    象，被告乙○○尚未有因肇事逃逸而生延誤就醫之情形，及
    被告乙○○有和解之誠意；另被告丙○○係愛子心切始犯本
    案等語，指摘原判決對被告2人之量刑均屬過重。惟按，量
    刑輕重係屬事實審法院得依職權自由裁量之事項，苟已斟酌
    刑法第57條各款所列情狀而未逾越法定刑度，不得遽指為違
    法（最高法院72年度台上字第6696號、75年度台上字第7033
    號判例要旨參照）；且在同一犯罪事實與情節，如別無其他
    加重或減輕之原因，下級審量定之刑，亦無過重或失輕之不
    當情形，則上級審法院對下級審法院之職權行使，原則上應
    予尊重（最高法院85年度台上字第2446號裁判意旨參照）。
    本件原審已認定被害人穿越道路時亦疏未注意遵循號誌指示
    ，並認此得作為量刑之參考（參原審判決書2頁第4、5行，
    第3頁倒數第6行），並無未斟酌及此之不當。另刑法第185
    條之4肇事逃逸罪之立法目的，係為維護交通安全，加強救
    護，減少被害人之死傷，促使駕駛人於肇事後，能對被害人
    即時救護，特增設本條關於肇事致人死傷而逃逸之處罰規定
    （參該條立法理由）。本案被告乙○○在第一時間即知肇事
    且有能力對被害人加以救護，惟其自承，肇事後仍繼續往前
    駕駛約50公尺左右將車停在路邊並下車，惟未前往查看對方
    傷勢，聽到有救護車的聲音，即駛離現場等語（參警卷第9
    頁），顯然其從頭至尾均未對被害人有何救護動作，惡性非
    輕，自不得以被害人於到院前已無生命跡象，即得謂其可因
    而獲得輕判。另被告乙○○前於97年3月9日即曾犯酒醉駕車
    之公共危險罪（原經臺灣臺南地方法院檢察署檢察官為緩起
    訴處分確定，後因犯本案而被撤銷緩起訴，經臺灣臺南地方
    法院於98年8月12日以98年度交簡字第2270號判處罰金新台
    幣6萬元，有該案之起訴書、判決書附於本院卷第42至44頁
    可稽），其仍不知悔改，再次酒醉駕車，更進而肇事，自不
    得予以輕判。又被告丙○○雖係被告乙○○之父，因「愛子
    心切」始犯本案，惟刑法第167條已規定一定親屬間犯本案
    得減免其刑，原審亦已依該條從輕量處其拘役20日，難謂可
    再次獲減免其刑。從而原審上開量刑均無不當，被告2人之
    上訴均無理由，應予駁回。
三、末查，被告2人前均未曾受有期徒刑以上刑之宣告，有臺灣
    高等法院被告前案紀錄表附卷可稽，其2人因一時失慮，致
    罹刑典，並考量被告乙○○於本院審理期間，已與被害人家
    屬達成民事和解，除前開150萬元之強制保險金外，另賠償
    被害人家屬150萬元，其中70萬元已給付，餘80萬元願自98
    年1月25日起，按月於每月25日給付被害人家屬2萬元，迄全
    部清償止，此有被害人家屬簽章之刑事聲請撤銷告訴狀影本
    （按被告等所犯各罪，均非屬告訴乃論之罪，自無法撤銷告
    訴，附此敘明）及臺灣臺中地方法院和解筆錄附卷可稽，另
    被告丙○○係因感念其子即被告乙○○捐肝之孝心始犯本案
    ，業據其2人供明在卷，被告2人經此罪刑之宣告後，均應知
    警惕而無再犯之虞，本院因認所宣告之刑，均以暫不執行為
    適當，就被告乙○○部分諭知如主文第2項所示之附條件緩
    刑，另就被告丙○○諭知緩刑2年，用啟自新。
據上論結，應依刑事訴訟法第368條，刑法第74條第1項第1款、
第2項第3款，判決如主文。
本案經檢察官甲○○到庭執行職務。
中    華    民    國    98    年    12    月    29    日
            刑事第十庭  審判長法  官  林  照  明
                              法  官  林  欽  章
                              法  官  郭  瑞  祥
以上正本證明與原本無異。
肇事逃逸部分得上訴。其餘部分均不得上訴。
如不服本判決應於收受送達後十日內向本院提出上訴書狀，其未
敘述上訴之理由者，並得於提起上訴後十日內向本院補提理由書
（均須按他造當事人之人數附繕本）「切勿逕送上級法院」。
                              書記官  李  妍  嬅
中    華    民    國    98    年    12    月   29     日
附錄論罪科刑法條
中華民國刑法第185條之3
服用毒品、麻醉藥品、酒類或其他相類之物，不能安全駕駛動力
交通工具而駕駛者，處一年以下有期徒刑、拘役或三萬元以下罰
金。
中華民國刑法第185條之4
駕駛動力交通工具肇事，致人死傷而逃逸者，處六月以上五年以
下有期徒刑。
刑法第276條第1項
因過失致人於死者，處二年以下有期徒刑、拘役或二千元以下罰
金。
刑法第164條
藏匿犯人或依法逮捕拘禁之脫逃人或使之隱避者，處二年以下有
期徒刑、拘役或五百元以下罰金。
意圖犯前項之罪而頂替者，亦同。


司法院資訊處製作；財團法人民間司法改革基金會備份。
